臺灣高等法院臺中分院刑事判決　　　　95年度上訴字第1919號
上　訴　人
即　被　告　壬○○
　　　　　　　　　　（另案在臺灣臺中監獄執行中）
選任辯護人　游琦俊　律師
上列上訴人因妨害國幣懲治條例案件，不服臺灣臺中地方法院94
年度訴字第2422 號中華民國95年6月30日第一審判決（起訴案號
：臺灣臺中地方法院檢察署94年度偵緝字第939 號），提起上訴
，本院判決如下：
    主  文
原判決撤銷。
壬○○意圖供行使之用，而偽造幣券，累犯，處有期徒刑陸年。
扣案之偽造通用紙幣新臺幣壹仟元券共佰陸拾陸張、空白Ａ４
用紙肆拾陸張、LEXMARK型號X5150多功能事務機壹臺及連接線貳
條均沒收。
    事  實
一、壬○○前曾於民國八十六年間，因違反槍砲彈藥刀械管制條
    例案件，經原審法院判處有期徒刑五月確定；又於八十六年
    間因違反肅清煙毒條例等案件，經本院判處有期徒刑二年、
    十月，應執行有期徒刑二年七月確定；復於八十六年間，因
    竊盜等案件，經原審法院判處有期徒刑一年四月確定。上開
    各罪嗣經裁定定應執行刑為有期徒刑四年二月確定，入監執
    行後，於八十八年九月十日假釋付保護管束。惟壬○○於假
    釋期間，再於八十九年間因施用毒品案件，經臺灣彰化地方
    法院分別裁定送觀察、勒戒及強制戒治，因而遭撤銷假釋，
    應執行殘刑有期徒刑一年十一月二十六日，於九十二年四月
    十日縮刑期滿執行完畢。
二、詎壬○○猶不知悔改，因欲向他人購買毒品，竟基於意圖供
    行使之用，而偽造幣券之犯意，於九十三年八月十八日，在
    臺中縣豐原市○○街九七巷二一號二樓居處房間內，自備A4
    紙張，將由政府授權臺灣銀行發行面額新臺幣一千元券之通
    用紙幣，放置在其所有之LEXMARK型號X5150多功能事務機上
    ，以彩色掃瞄列印方式偽造千元紙幣正反面後，以美工刀裁
    剪、再以米糠搓揉方式，使印製之千元偽鈔略顯陳舊，並繪
    製防偽線條，以使人無法一時辨識出該紙鈔之真假，而完成
    偽造通用之新臺幣千元紙鈔。嗣於九十三年八月二十一日下
    午三時四十分許（起訴書誤載為二十一時許），於警持搜索
    票查獲壬○○違反毒品危害防制條例案件時，經壬○○同意
    搜索，而在壬○○所有停放於雲林縣斗六市○○路二四七號
    （起訴書誤載為臺中縣豐原市○○街九七巷二一號）旁之車
    牌號碼Y2-5352號自用小客車的駕駛座下（起訴書誤載為在
    壬○○身上）查扣偽造之新臺幣千元紙鈔共五十張，另在後
    車廂查扣偽造之新臺幣千元紙鈔共三百十六張，且經壬○○
    同意於同日晚間十時許帶同警方至其位於臺中縣豐原市○○
    街九七巷二一號居處，扣得其所有供偽造千元幣券用之LEXM
    ARK型號X5150多功能事務機一臺、連接線二條、空白Ａ４用
    紙四十八張（其中有二張於警局經警請壬○○示範如何使用
    上開多功能事務機印製千元偽鈔時用去，故僅剩四十六張）
    。
三、案經雲林縣警察局移送臺灣雲林地方法院檢察署檢察官呈請
    臺灣高等法院檢察署令轉臺灣臺中地方法院檢察署檢察官偵
    查起訴。
    理  由
一、訊據上訴人即被告壬○○固坦承於九十三年八月二十一日下
    午三時四十分許在其所有停放於雲林縣斗六市○○路二四七
    號旁之車牌號碼Y2-5352 號自用小客車的駕駛座下查扣偽造
    之新臺幣千元紙鈔共五十張，另在後車廂查扣偽造之新臺幣
    千元紙鈔共三百十六張，且於同日晚間十時許在臺中縣豐原
    市○○街九七巷二一號其居處扣得其所有之LEXMARK型號X51
    50多功能事務機、連接線及空白Ａ４用用紙等情不諱，惟否
    認有何偽造新臺幣千元偽鈔之行為，並先後辯稱：平日由庚○○供應其毒品，庚○○印製千元偽鈔後，要其持之購買毒
    品，但其不敢，所以只將偽鈔放在車上，且其只會用該多功
    能事務機列印電腦上之資料，沒有使用過影印功能，只有在
    雲林縣警察局刑警隊時，警員要求其當場用多功能事務機列
    印，其才依警員之指導列印而已，實際上其不知道如何印製
    偽鈔，但警詢時，警察要其承擔偽造幣券之罪名，否則要將
    一起遭警查獲施用毒品的李美珠及趙焜南一併移送偽造貨幣
    罪嫌，其才坦承為購買毒品而印製偽鈔云云。惟查：
  (一)原審於九十五年六月十四日當庭勘驗被告之警詢錄影帶，勘
    驗結果：於警詢過程中，並無任何警員出言要被告承擔偽造
    幣券之罪名，否則要將證人李美珠、趙焜南一併移送偽造貨
    幣罪嫌之語一節，有當日勘驗筆錄一份在卷可稽（原審卷(二)
    第105頁）。 且證人丙○○、賴文傑即於九十三年八月二十
    二日製作及詢問被告警詢筆錄之雲林縣警察局刑警隊偵查員
    、證人丁○○即詢問證人趙焜南警詢筆錄之雲林縣警察局刑
    警隊偵查員於原審九十五年五月二十五日審理時，暨證人戊○○即詢問證人李美珠警詢筆錄之雲林縣警察局刑警隊小隊
    長於原審九十五年六月二十六日審理時，均到庭證稱：其等
    均無要壬○○承擔偽造幣券之罪名，否則要將李美珠及趙焜
    南一併移送偽造貨幣罪嫌等情甚明。另證人李美珠於原審九
    十五年二月十四日審理時，及證人趙焜南於原審九十五年一
    月十七日審理時，並未證述於警詢時曾聽聞警員對被告說出
    上開言語等情甚明，亦有原審上開審理筆錄在卷足憑。再者
    ，本案偵查員製作被告之警詢筆錄時，是採一問一答方式，
    製作警詢筆錄過程連續錄影，被告於警詢時，並無上手銬，
    只有上腳銬，神色自若，回答態度從容，並向偵查員要求抽
    煙，且與同案一起查獲之李美珠、趙焜南在同一辦公室接受
    警詢等情，業經原審勘驗警詢錄影帶無訛（ 原審卷(二)第105
    頁）。俱顯見偵查員對被告製作警詢筆錄時，並無施以不正
    方法甚明；是被告空言於警詢時，警察要其承擔偽造幣券之
    罪名，否則要將一起遭警查獲施用毒品的李美珠及趙焜南一
    併移送偽造貨幣罪嫌，其因而才坦承印製偽鈔云云，核屬事
    後杜纂之詞而無可採。
  (二)證人庚○○於原審九十五年二月十四日審理時業到庭證稱：
    其沒有拿錢請壬○○幫忙拿毒品，也沒有供應壬○○毒品，
    扣案之偽鈔及多功能事務機，其都沒有看過等語明確（原審
    卷(一)第186頁）。 又證人趙焜南於原審九十五年一月十七日
    亦到庭證述：沒有看過庚○○拿錢給壬○○去買毒品，其也
    不知道壬○○、庚○○是否製造偽鈔等語無誤（原審卷(一)第
    136、137頁）。而證人己○○亦於原審證稱：其跟庚○○、
    趙焜南比較熟，跟壬○○不是很熟，其沒看過庚○○拿錢給
    壬○○去向他人購買毒品，曾在某一天晚上，壬○○到其位
    於臺中縣沙鹿鎮○○路所租的四合院，拿很多錢出來邀其一
    起去向他人購買毒品，其說不知道要去向何人購買毒品，壬○○才說這錢是假鈔，其就拒絕了等語屬實（原審卷(一)第13
    8-143頁）。 證人李美珠於原審審理時也到到庭證稱：其沒
    有看過庚○○拿東西給壬○○，壬○○也沒有在其面前拿整
    疊鈔票說要去買毒品等語無訛（原審卷(一)第190頁）。 則證
    人庚○○、趙焜南、己○○、李美珠之上開證詞，均無法資
    為扣案之偽鈔是證人庚○○製造後再交給被告之佐證。是被
    告所為：是由庚○○印製千元偽鈔後，要其持之購買毒品云
    云之辯解，實難遽採。本院審理時，選任辯護人聲請傳喚證
    人乙○○到庭證述稱： 其在94年10月至95年8月間，在台中
    監獄服刑時，曾經聽過己○○常取笑壬○○說這件事情不是
    他作的，這件事情壬○○是被冤枉的等語（ 本院卷第145頁
    ）。證人己○○經本院傳拘雖未到庭，惟依證人己○○於原
    審95年1月17 日（當時己○○已經出監）作證時所述，其並
    未明確證述被告未製造偽鈔，被告是被冤枉製造偽鈔各情，
    且對被告所稱扣押之偽鈔係庚○○製造後所交付一節，於詰
    問時證稱：「（庚○○是否有在製作假鈔？）我不知道」、
    「（你是否知道庚○○有無將假鈔交給壬○○？）我不知道
    」、「（你是否看過庚○○叫被告去買毒品或詢問是否有購
    買毒品的門路？）沒有」等語（ 原審卷(一)第142-143頁），
    足見證人己○○並不清楚被告為警查扣之前開千元偽鈔係何
    人所偽造。而被告對於證人己○○所證各情表示「沒有意見
    」（原審卷(一)第143頁）， 若證人己○○在台灣台中監獄服
    刑時，確曾對被告表示「這件事情不是你作的，這件事情壬○○你是被冤枉的」云云，則於證人己○○出監並到原審為
    上述證詞時，被告何以對證人己○○所證各情表示沒有意見
    ，顯見證人乙○○所述應無其事，所證自非可採。
  (三)被告於九十三年八月二十二日警詢時即供述：「（你所持有
    之偽造新臺幣面額為一仟元共計三百六十六張來源為何？如
    何印製？）是我自己影印製造的，我是以真的新臺幣一仟元
    每次放置三張，以A4一般紙張放在廠牌LEXMARK型號X5150多
    功能事務機上用彩色掃描後影印正反二面，用美工刀直接切
    割再用原子筆劃上仿偽線完成」、「（你在何時？何地印製
    偽造貨幣？數量多少？你製偽造貨幣技術來源？有無使用？
    ）在九十三年八月十八日十五時（依勘驗筆錄記載應為該日
    下午五點之誤載）起至二十一時止在臺中縣豐原市○○里○○街九十七巷二十一號二樓房間內，共印製面額一千元偽造
    新臺幣三百六十六張，我是自己想的，都沒有使用」、「（
    你說都未使用偽造紙鈔，為何將偽鈔分成一疊十萬元三疊、
    五萬元一疊並分置不同地方放置？）放置在駕駛座前偽造五
    萬元是我準備到臺中購買毒品用，另十萬元三疊是準備丟掉
    才放在後車廂」、「（ 警方於何時？何地查扣型號X5150多
    功能事務機？你購買作何用途？）是我自己在九十三年八月
    二十一日二十二時帶同警方到臺中縣豐原市○○里○○街九
    十七巷二十一號我住處二樓房間內警方查扣的，我是購買來
    印製、偽造貨幣用」等語（警卷第6、7頁）。且經原審於九
    十五年六月十四日勘驗被告之警詢錄影帶，偵查員製作被告
    之警詢筆錄時，確採一問一答方式，並按照被告陳述之內容
    如實記載，此有該次勘驗筆錄一份存卷可憑。顯見被告於警
    詢時之自白係出於自由意志，尚非出於不正方法取得。而被
    告於九十三年八月二十二日偵訊時亦供陳：其是將真鈔放在
    扣案之多功能事務機上影印，共印了三百六十六張，沒有人
    教其如何印製，本來想印來買毒品，但印好後不敢使用，放
    在後車廂，沒有流出市面等語，此亦與上開警詢內容相符（
    偵字第3412號卷第15、16頁）。嗣被告因傳拘未到遭檢方通
    緝，迄至九十四年六月十六日通緝到案經檢察官偵訊時猶為
    ：「（為警扣案的紙鈔如何製作？）用電腦列表機印出」、
    「（你製作上開的紙鈔做何用？）買毒時可以做為使用，當
    作真鈔去騙他們，但還沒有用就為警查獲」等相同內容之供
    述（偵緝字第939號卷第30頁）； 再於九十四年七月六日檢
    察官當庭勘驗扣案偽鈔時復供稱：「（上開扣案千元紙鈔如
    何取得？）我自己在家中用電腦製造列印後，再以米糠將列
    印出的千元鈔搓揉後，使略行成（陳之誤寫）舊，再以彩色
    螢光筆畫上防偽線」、「（你如何以電腦列印扣案的千元偽
    鈔？）我以扣案的多功能事務機放入千元真鈔後列印製造」
    、「（製造偽鈔做何用？）我製造偽鈔是要使用於向販賣毒
    品之人知道我有錢」等語（ 偵緝字第939號卷第51頁）。另
    被告於原審九十四年六月十六日羈押訊問時，亦坦稱：「我
    承認查扣之三百六十六張千元貨幣都是我影印製造」（原審
    聲羈卷第六頁）則由被告於起訴前之五次自白內容觀之，被
    告對於製造偽鈔之方式、過程、使用工具、目的，前後供述
    吻合，並無矛盾之處，足顯被告係為供向他人購買毒品之用
    ，而以上開方式偽造幣券甚明。又被告於警詢關於陳述如何
    製作偽鈔之過程（即以鉛筆編號之警卷第六頁第六行起至第
    七頁第五行），經原審勘驗錄影帶結果，與其在警詢所述尚
    相符合，有勘驗筆錄（見原審卷(二)第99頁以下）與被告之警
    詢筆錄在卷可稽，是辯護意旨稱被告係依照警方預先打好之
    筆錄回答，筆錄內容非出於被告真意云云，應不足採信，附
    予敘明。
  (四)再審之被告於九十三年八月二十八日製作警詢筆錄前，先在
    雲林縣警察局刑警隊辦公室當場操作扣案之多功能事務機，
    過程為：1.首先把新臺幣一千元紙鈔，正面朝下，放置在面
    對事務機之左下角處，2.蓋上機殼蓋後，按「彩色複印按鍵
    」列印正面，3.把印好鈔票正面的A4紙先從事務機出口處拿
    出來，然後把印出來的部分朝下並翻面放入事務機後方置紙
    的入口處，4.將機殼蓋打開，把剛剛的一千元鈔票翻面並放
    置在面對事務機之右下角，5.按「彩色複印按鍵」列印反面
    ，且於被告列印反面，將真鈔翻面並放置在面對事務機的右
    下角時，證人戊○○當場質疑「這樣子（放）對嗎？」，被
    告亦答稱：「大約是這樣，我都這樣裝」等語，甚至被告於
    操作過程中，因為彩色墨水不足卡紙，猶知自行按「停止鍵
    」及「電源鍵」，讓多功能事務機重新操作，並自行指著多
    功能事務機的液晶螢幕，告知站在旁邊的證人戊○○：螢幕
    有顯示彩色墨水不足等語，業經原審於九十五年六月十四日
    勘驗警詢錄影帶內容無誤（原審卷(二)第97、98頁）。被告於
    原審審理時坦稱扣押之多功能事務機係其所購買（原審卷(一)
    第192頁） ；而觀之扣案之多功能事務機的按鍵共有十六個
    ，此有照片存卷可佐（本院卷第44頁），則被告在無人指導
    下，自行放置仟元紙鈔在適當位置，按鍵影印，並於卡紙時
    知悉是彩色墨水不足，自行排除障礙，顯見被告對於操作該
    部多功能事務機影印紙鈔甚為熟練。再者，證人趙焜南於原
    審九十五年一月十七日審理時證述：警察帶壬○○到臺中縣
    豐原市家中取得事務機一臺，在刑警隊時，警察先叫其去開
    電源，其說不會開，警察就叫壬○○去開，壬○○就去開啟
    電源同時列印一千元偽鈔，警察有用Ｖ８現場錄影，印出來
    的假鈔，看起來像真鈔（ 原審卷(一)第135頁）等語綦詳，益
    徵被告對於多功能事務機的影印功能相當熟悉。另被告於原
    審九十五年五月二十五日審理時雖辯稱：是丁○○教其操作
    多功能事務機的影印功能云云（原審卷(二)第41頁），然於原
    審九十五年六月二十六日審理時改辯稱：是戊○○教其操作
    多功能事務機的影印功能云云（ 原審卷(二)第115頁），其前
    後關於是何人教其操作的辯詞，即有不一，是否實在，顯屬
    可疑！況證人丙○○、丁○○於原審均證述並無其他員警同
    仁指導被告操作前開事務機，證人戊○○亦否認有跟被告排
    演如何操作事務機之事等語明確（原審卷(二)第29、40、114
    頁）。是被告辯稱：平常其只有用該多功能事務機列印電腦
    上之資料，沒有使用過影印功能，在雲林縣警察局刑警隊時
    ，是由警員指導其如何列印偽鈔云云，當與事實不符而無可
    採。又警卷第20頁之千元樣本（下稱第二張樣本）係被告在
    警局示範時所印製者，已如前述，並有該第二張樣本附卷可
    稽。而經勘驗警詢帶（光碟），於被告操作印製第二張樣本
    前，事務機旁尚有一張已完成正反面偽鈔列印之Ａ４用紙（
    下稱第一張樣本），經記明筆錄可稽（原審卷(二)第97頁、本
    院卷第146頁反面）。 依被告於原審所述，第一、二張千元
    樣本均係其所示範印製（原審卷(二)第41、45、46頁）；而該
    第一張樣本現附於警方自行留存之刑事案件偵查卷內，亦經
    證人丁○○於本院96年4月26日審理時， 當庭提出經記明筆
    錄可據。 被告於本院96年4月26日審理時又稱第一張樣本係
    戊○○所自行印製，之後要其按照同樣操作之方式操作一遍
    云云，又翻稱第一張樣本非其所示範印製，所辯自無可採。
    被告選任辯護人雖又主張「在雲林縣警察局刑事案件偵查卷
    宗中所附被告操作該多功能事務機之照片左下角所示之該A4
    影印紙即係警員戊○○當時親筆寫下操作過程簡略提示說明
    之A4影印紙（如附件照片影本之紅筆圈劃處所示）」（見本
    院卷第64-65、第67頁）。 然該照片之原本係彩色，並附於
    雲林縣警察局刑事案件偵查卷第22頁。依該照片顯示，被告
    操作該多功能事務機之照片左下角所示之該A4影印紙係空白
    （無任何寫字痕跡），與多功能事務機上方所放之空白A4影
    印紙並無不同，辯護人前揭主張，並無所據。
  (五)被告於九十四年六月十六日偵訊時供稱：扣案之多功能事務
    機，是其自願帶同警方到其位於臺中縣豐原市○○街九七巷
    二一號二樓搜索扣得等語（ 偵緝字第939號卷第30頁），核
    與證人丙○○於原審審理時證述：查獲壬○○帶回警局的時
    候，已經是夜間禁止製作筆錄的時間，其等利用空檔和壬○○談話，才知道還有一部事務機放在臺中，所以其等才帶同
    壬○○到臺中縣豐原市查扣該事務機，他說查獲的偽鈔是從
    那部事務機印製的等語（原審卷(二)第28、30頁）。證人賴文
    傑於原審審理時證稱：在壬○○所駕駛的車上查扣偽鈔後，
    由壬○○之供述知悉偽鈔是他自己用多功能事務機製作的，
    並由壬○○帶同到臺中縣豐原市住處查扣，當時壬○○有上
    樓，並說他媽媽在家，身體不舒服，要求其等小聲一點，並
    直接帶到二樓他的房間，指著該臺多功能事務機，說就是這
    部機器等語（原審卷(二)第34-36頁）。 證人丁○○於原審審
    理時亦具結證述：是壬○○帶同其等到臺中縣豐原市之住處
    查扣多功能事務機等語（原審卷(二)第38-39頁）。 證人戊○○於原審審理時證稱：壬○○自己供述是在他位於臺中縣豐
    原市住處二樓，用多功能事務機影印製造，其與丙○○、丁○○、郭建宏、一位司機及一位戒護壬○○的偵查員，帶壬○○到他住所搜索，其帶隊上去，丙○○負責錄影，丁○○
    負責照相，一開始是壬○○母親來開門，到二樓房間時，多
    功能事務機擺在桌上，壬○○表示就是用那臺多功能事務機
    製造的等語明確（原審卷(二)第114頁）。 上開四位證人經隔
    離訊問，證詞仍屬一致，足徵多功能事務機確是被告同意帶
    同警方前往搜索扣押，且係供製造扣案之偽鈔無訛，警方對
    該多功能事務機之搜索扣押，並無瑕疵。再者，被告於原審
    九十五年五月二十五日審理時辯稱：警方帶其到臺中縣豐原
    市○○街九七巷二一號時，其未上樓，而由丙○○在車上戒
    護，是由其餘警方人員自行上樓查扣云云（原審卷(二)第32頁
    ），然於原審九十五年六月二十六日審理時，改稱係由證人
    戊○○在車上戒護云云（原審卷(二)第115頁）， 其辯詞亦前
    後矛盾，是此部分之辯解自無可信。
  (六)另證人李美珠於原審審理時固證述：案發前與壬○○同住在
    臺中縣豐原市○○街九七巷二一號透天厝，一樓是客廳，二
    樓有二個房間，其與壬○○同房睡，另外一間是小孩房等語
    （原審卷(一)第190頁）， 惟另證稱：其房間內沒有多功能事
    務機云云，此與被告自承多功能事務機是在上址二樓房間內
    扣得之事實不符，顯見證人李美珠之證詞，有偏袒被告之嫌
    而無可採。
  (七)被告於原審九十五年五月二十五審理時又辯稱：「我去庚○○住處時，庚○○拿壹個裝米糠的袋子，將偽鈔放在該袋子
    內，我問庚○○，為何有這麼多錢，他說這些都是假的，他
    要把偽鈔放在己○○那裡，要我用這些錢找藥頭買毒品，我
    說我不敢。之後，我就回家了，第二天上午七、八點我去找
    庚○○，庚○○向我借車，借到中午時還車給我，我就載我
    太太及趙焜南到雲林縣斗六市，就在雲林縣斗六市查獲，在
    我車上查扣偽鈔我自己也嚇一跳」云云（原審卷(二)第44、45
    頁），不但與被告先前辯稱是由證人庚○○交付偽鈔要其持
    往購買毒品之辯詞，迥不相同；況證人李美珠於原審審理時
    亦稱被查獲那天，Y2-5352 號車都是壬○○在使用等語（原
    審卷(一)第191頁），顯見被告上開辯解， 均係臨訟編纂，方
    會前後矛盾。
  (八)扣案之三百六十六張千元紙鈔，經送請中央印製廠鑑定結果
    ，認為均係以彩色噴墨方式仿印，無凹版印紋凸起效果，紙
    張非鈔券紙，部分以螢光筆繪製仿紙張螢光纖維絲，無水印
    ，安全線以噴墨方式仿製，部分再以亮光物質塗填仿鈔券正
    面五段裸露部分，左下角面額數字以噴墨方式仿折光變色油
    墨，該三百六十六張千元紙鈔均屬偽造等情，有該廠九十三
    年九月三日中印發字第○九三○○○四二六三號函一份存卷
    可佐（偵字第3412號卷第30、31 頁）， 自堪認扣案之千元
    紙鈔均屬偽鈔，且與被告於警詢、偵訊自承之製作方法相符
    ，益徵扣案之偽鈔係由被告所自行製造。又被告選任辯護人
    以原審勘驗警詢錄影帶時，勘驗筆錄記載被告供述：「（問
    ：那用美工刀要怎麼割？）把紙摺起來再割（被告壬○○做
    出摺紙並切割之動作」，而聲請本院勘驗扣押之千元偽鈔邊
    緣有無摺彎之痕跡，用以確認被告上開供述是否與事實相符
    。而本院雖曾於95年11月9 日行準備程序時當庭勘驗扣押之
    千元偽鈔四周邊緣並無摺彎痕跡（本院卷第85頁反面）；然
    於96年4月26日審理時， 再次經合議庭當庭勘驗扣押之偽鈔
    中，確實有多張上緣或下緣、正面或背面有畫線痕跡，亦有
    多張偽鈔上緣或下緣、或上下緣有摺彎再切割痕跡，並以標
    籤紙在各該偽鈔上標明，經記明筆錄可稽。上開兩次勘驗，
    以本院審理時由合議庭勘驗之結果較為詳細完整，且檢察官
    、辯護人、被告對於審理時所為之勘驗結果均稱沒有意見，
    自應以本院審理時勘驗之結果為可採。而經上開審理勘驗結
    果，可見被告於警詢中供稱其係以美工刀切割印好之偽鈔用
    紙等語，與事實相符；另經勘驗結果，部分千元偽鈔亦有摺
    彎再切割痕跡，足見確有部分千元偽鈔係經摺彎再切割，被
    告於警詢所述，亦無何與事實未相符合之處。
  (九)原審曾函請內政部警政署刑事警察局鑑定扣案之千元偽鈔是
    否由扣案之多功能事務機所製作，如無法確定，請進一步鑑
    定偽鈔上之油墨，與扣案之多功能事務機內之油墨色澤是否
    相同等項，經該局以九十五年一月十三日刑鑑字第○九四○
    一六六七三四號鑑定書函覆原審稱：(1)扣案偽造千元紙鈔經
    以儀器檢視，於偽造新臺幣紙鈔上，未發現有足資認定為由
    該事務機所製作之特徵，故歉難認定；(2)以扣案之事務機列
    印本局購買之乾淨A4紙張，發現彩色墨水匣無法使用，僅黑
    色墨水匣可供列印，且印刷品質不佳，故無法進一步分析鑑
    定等情，有上開鑑定書一份存卷可參（ 原審卷(一)第129頁）
    ，顯見由該局之鑑定，並無法排除扣案之偽鈔非由扣案之多
    功能事務機所製造。原審又將扣案之偽鈔、空白影印紙及被
    告於雲林縣警察局刑警隊辦公室列印之偽鈔一張，送請法務
    部調查局鑑定紙質、色澤是否相同，該局僅能認定其中扣案
    偽鈔七十八張之紙質與空白影印紙及被告於雲林縣警察局刑
    警隊辦公室列印之偽鈔一張的紙質不同，就其餘偽鈔之紙質
    ，則以目前缺乏更精密儀器及可靠方法進行檢測，故歉難鑑
    定一節，亦有該局九十五年四月二十八日調科貳字第○九五
    ○○一九一一五○號鑑定通知書一份存卷可按（原審卷(二)第
    17-22頁）。 本院審理時復依被告選任辯護人之聲請，請法
    務部調查局鑑定另二七八張千元偽鈔（鑑定時編為Ａ２類）
    與Ａ４空白紙46張（編為Ｂ類）及被告於雲林縣警察局刑警
    隊辦公室列印之偽鈔一張（編為Ｃ類）的紙質是否相同，經
    該局鑑定結果認為Ｂ類證物紙質與Ｃ類證物紙質之有機成分
    相似，且均與Ａ２類證物紙質不同， 有該局96年1月10日調
    科貳字第09600014710號鑑定通知書在卷可參（本院卷第94-
    107頁）。 然查，扣案之偽鈔是以空白Ａ４紙張列印後再裁
    割，而目前市面上Ａ４空白紙種類繁多，取得甚為容易，又
    無證據足以證明被告僅曾買過一包Ａ４用紙，則被告不無可
    能係以不同批號而材質不同的Ａ４空白紙偽造幣券，是由法
    務部調查局之上開鑑定報告，尚無法排除被告係使用扣案之
    多功能事務機影印真鈔之方式而製造假鈔之可能。至辯護人
    聲請傳喚美商利盟國際股份有限公司台灣分公司負責人辛○○到庭詰問部分，業經證人辛○○證稱：上開多功能事務機
    是其公司之產品，經由該事務機影印出來的紙張上面並無識
    別碼、暗碼或其他特徵，其無法鑑定該機器所列印紙張上之
    油墨是否由該事務機所列印，且市面上有許多仿冒但相容之
    墨水可灌到該事務機之墨水匣來使用等語（本院卷第172 頁
    ），所證尚無從為何有利於被告之認定，併予敘明。
  (十)此外，復有偽造之新臺幣千元紙鈔共三百六十六張、LEXMAR
    K型號X5150多功能事務機一臺、連接線二條、空白影印紙四
    十六張（另有二張已經被告於警局示範印製偽鈔過程用去，
    已如前述）等扣押可證，並有扣押物品目錄表在卷可稽。綜
    上，依據被告前開於警詢、偵訊、原審羈押訊問之五次自白
    ，配合被告親自於九十三年八月二十二日當日於雲林縣警察
    局刑警隊辦公室操作多功能事務機影印千元紙鈔之熟練過程
    ，堪認被告之自白確與事實相符，扣案之偽鈔係被告所自行
    製造無訛。本案事證明確，被告上開所辯係事後卸責之詞，
    不足採信，其犯行堪以認定，自應依法論科。
二、查我國刑法業以中華民國九十四年二月二日總統華總一義字
    第09400014901號令修正公布第1～3、5、10、11、15、16、
    19、25～27、第四章章名、28～31、33～38、40～42、46、
    47、49、51、55、57～59、61～65、67、68、74～80、83～
    90、91-1、93、96、98、99、157、182、220、2 22、225、
    229-1、231、231-1、296-1、297、315-1、315-2、316、34
    1、343條條文；增訂第40-1、75-1條條文；刪除第56、81、
    94、97、267、322、327、331、340、345、350條條文 ；並
    自九十五年七月一日施行。被告行為後，其應適用之相關法
    律已有變更，茲就與本案適用有關之條文，說明如下：
  (一)法定刑中罰金刑部分：
    刑法第三十三條第五款業經修正公布，修正後刑法第三十三
    條第五款規定「罰金：新臺幣一千元以上，以百元計算之」
    ，與修正前刑法第三十三條第五款規定「罰金：（銀元）一
    元以上」不同。比較新舊法結果，以舊法即行為時法較有利
    於被告，故依刑法第二條第一項前段規定，本案被告所犯之
    罪，其法定刑併科罰金部分，自應適用行為時之法律規定決
    定其罰金部分之法定刑。
  (二)按刑法第二條第一項之規定，係規範行為後「法律變更」所
    生新舊法比較適用之準據法，故被告行為後刑法條文之修正
    ，對於被告並無有利或不利之情形者（例如新舊法處罰輕重
    相同，犯罪構成要件亦無寬嚴之別等），即無適用修正後刑
    法第二條第一項之規定比較新舊法適用之問題（最高法院95
    年度台上字第5589號判決意旨參照）。查九十四年二月二日
    修正公布，而於九十五年七月一日生效實施之新刑法第四十
    七條雖將舊刑法修正限制為受徒刑之執行完畢，或一部之執
    行而赦免後，五年以內「故意」再犯有期徒刑以上之罪者，
    始成立累犯。但上述新舊法之規定，對於本件被告「故意」
    犯罪之情形言，並無所謂「有利或不利」之情形。依上說明
    ，均無適用修正後刑法第二條第一項之規定比較新舊法適用
    之問題。
  (三)刑法第三十八條第一項第二款部分：沒收係屬從刑，而從刑
    附屬於主刑，除法律有特別規定外，依主刑所適用之法律（
    最高法院95年第8次刑事庭會議決議參照）。故本件應適用
    修正前刑法第三十八條第一項第二款之規定。
三、按妨害國幣懲治條例所稱國幣，係指中華民國境內，由中央
    政府或其授權機構所發行之紙幣或硬幣，妨害國幣懲治條例
    第一條第一項定有明文。次按，中央銀行依中央銀行法第十
    三條第一項規定發行中華民國貨幣；又中華民國貨幣為新臺
    幣；又新臺幣不得偽造、變造、故意毀損，亦不得仿造或販
    賣、公開陳列其仿造品，其硬幣並不得意圖營利予以銷毀，
    違者，依妨害國幣及其他有關規則處罰，中央銀行發行新臺
    幣辦法第一條、第二條及第五條第一項亦分別定有明文。是
    新臺幣既屬由中央政府之授權機構中央銀行所發行之中華民
    國貨幣，自為妨害國幣懲治條例所稱之國幣。核被告壬○○
    所為，係犯妨害國幣懲治條例第三條第一項之偽造幣券罪（
    妨害國幣懲治條例第三條第二項規定，於九十六年一月十日
    經修正，惟同條第一項並未修正，是本件自無比較新舊法問
    題）。公訴意旨認被告所為係犯刑法第一百九十五條第一項
    之偽造貨幣云云，因妨害國幣懲治條例係特別法，應優先於
    普通刑法適用，是以起訴法條容有誤會，應予變更。查被告
    前曾於八十六年間，因違反槍砲彈藥刀械管制條例案件，經
    原審法院判處有期徒刑五月確定；又於八十六年間因違反肅
    清煙毒條例等案件，經本院判處有期徒刑二年、十月，應執
    行有期徒刑二年七月確定；復於八十六年間，因竊盜等案件
    ，經原審法院判處有期徒刑一年四月確定。上開各罪嗣經裁
    定定應執行刑為有期徒刑四年二月確定，入監執行後，於八
    十八年九月十日假釋付保護管束。惟壬○○於假釋期間，再
    於八十九年間因施用毒品案件，經臺灣彰化地方法院分別裁
    定送觀察、勒戒及強制戒治，因而遭撤銷假釋，應執行殘刑
    有期徒刑一年十一月二十六日，於九十二年四月十日縮刑期
    滿執行完畢之事實，有臺灣高等法院被告前案紀錄表在卷可
    按，其受有期徒刑之執行完畢後，五年以內故意再犯有期徒
    刑以上之刑之本罪，依刑法第四十七條第一項規定為累犯，
    除就法定刑為無期徒刑部分，依法不得加重外，餘並依法加
    重其刑。原審認被告犯罪事證明確，予以論罪科刑，固非無
    見。惟原判決於事實欄認定被告製造偽鈔之時間為九十三年
    八月十五日，與理由欄所引被告於警詢供述製造偽鈔時間為
    九十三年八月十八日不相一致，而有事實與理由相互矛盾之
    情；另前述第一張樣本與第二張樣本所使用之空白Ａ４用紙
    ，係取自扣押之空白用紙，此為被告供承在卷，另有原審勘
    驗警詢錄影帶之筆錄記載：「不用啦！上頭紙已經裝好了」
    等語可稽（原審卷(二)第97頁），而警方移送地檢署之證物中
    影印紙之數量為四十六張，有扣押物品清單之記載可稽，是
    可知警方最初扣押之空白Ａ４用紙數量應為四十八張方為正
    確，原判決認定之數量為四十六張，亦有錯誤。被告上訴意
    旨仍執陳詞否認犯罪，指摘原判決不當，雖無理由，惟原判
    決既有上述可議之處，即屬無可維持，自應由本院將原判決
    撤銷改判。爰審酌被告素行不佳，正值壯年，不思正當工作
    獲取財富，竟為施用毒品之目的，利用購入之多功能事務機
    偽造幣券，影響通貨信用甚鉅，紊亂國家金融秩序，危害匪
    淺，且犯後否認犯行，毫無悔意，態度不佳等一切情狀，量
    處如主文第二項所示之刑，以資懲儆。
四、扣案之偽造通用紙幣新臺幣壹仟元券共三百六十六張，均屬
    偽造之幣券，不問屬於犯人與否，均應依妨害國幣懲治條例
    第六條規之規定宣告沒收之；扣案之LEXMARK型號X5150多功
    能事務機一臺、連接線二條及空白Ａ４用紙四十六張，屬被
    告所有，業據被告供明在卷，且係供犯罪所用之物，業經本
    院認定如前，爰依修正前刑法第三十八條第一項第二款之規
    定宣告沒收之。至前開第一、二張樣本，係警方為調查犯罪
    事證之需要請被告示範製作者，被告就此無犯罪之故意，該
    二張樣本自不在沒收之列。另該二張樣本所附著之空白Ａ４
    用紙二張，雖亦為被告所有供犯罪所用之物，然依修正前刑
    法第三十八條第一項第二款之規定，此二張空白用紙為得沒
    收之物，本院以此二張用紙業經被告於警局示範印製偽鈔過
    程時將千元幣券印製其上，而成為本案重要證物，自以留存
    於卷內為當，故不為沒收之諭知，併予敘明。
據上論結，應依刑事訴訟法第三百六十九條第一項前段、第三百
六十四條、第二百九十九條第一項前段、第三百條，妨害國幣懲
治條例第三條第一項、第六條，刑法第二條第一項前段、第十一
條、第四十七條第一項、（修正前）第三十八條第一項第二款，
罰金罰鍰提高標準條例第一條前段，判決如主文。
本案經檢察官甲○○到庭執行職務。
中　　華　　民　　國　　96　　年　　5 　　月　　10　　日
            刑事第四庭    審判長法　官  洪  耀  宗
                                法　官  陳  欣  安
                                法　官  江  德  千
上列正本證明與原本無異。
如不服本判決應於收受送達後十日內向本院提出上訴書狀，其未
敘訴上訴之理由者並得於提起上訴後十日內向本院補提理由書 (
均須按他造當事人之人數附繕本)。
                                書記官  吳  麗  琴
中　　華　　民　　國　　96　　年　　5 　　月　　10　　日
【附錄論罪科刑法條】
妨害國幣懲治條例第三條：
意圖供行使之用，而偽造、變造幣券者，處無期徒刑或五年以上
有期徒刑，得併科五千元以下罰金。
犯前項之罪，因而擾亂金融，情節重大者，處死刑或無期徒刑。
第一項之未遂犯罰之。
